【裁判字號】    89,交聲,2
【裁判日期】    890617
【裁判案由】    違反道路交通管理處罰條例聲明異議
【裁判全文】
臺灣臺北地方法院交通事件裁定                        八十九年度交聲字第二號
    異議人即
    受處分人  丙○○
右列受處分人因違反道路交通管理處罰條例案件，對於交通部公路局臺北區板橋監理
站八十八年十一月廿五日所為之處分( 原處分案號：板監違裁駕字第41-103412 號 )
聲明異議，本院裁定如左：
        主      文
原處分撤銷。
丙○○機車駕駛人，駕駛機車酒精濃度過量，處罰鍰新臺幣陸仟元及吊扣其駕駛執照
陸個月。
        理      由
一、按道路交通管理處罰條例及道路交通安全規則所稱之「汽車」，依道路交通管理
    處罰條例第三條第八款及道路交通安全規則第二條第一項第一款規定，均明文規
    定包括「機器腳踏車」。汽( 機 )車駕駛人飲酒後，其吐氣所含酒精成份超過每
    公升0.25毫克以上者，不得駕車，道路交通安全規則第一一四條第二款定有明文
    。汽( 機 )車駕駛人駕駛汽( 機 )車時，其酒精濃度過量者，處新臺幣六千元以
    上一萬二千元以下罰鍰，並當場禁止其駕駛及吊扣其駕駛執照六個月，道路交通
    管理處罰條例第三十五條第一項第一款定有明文。
二、本件受處分人即異議人丙○○於八十八年十月十一日凌晨三時十五分許飲酒後，
    明知其酒精濃度過量( 經警檢測其吐氣所含酒精成份每公升0.30毫克 )，猶酒醉
    獨自駕駛一輛車牌DJE-992 號輕型機器腳踏車，沿臺北縣中和防汛道由土城往中
    和方向行駛，距防汛道口約二○○公尺「錦和運動公園」旁，因不勝酒力，在該
    公園旁停車休憩，為適在該路段執行路檢勤務之臺北縣警察局中和分局錦和派出
    所員警楊勝雄、李志祥發覺有異，上前盤查並實施吐氣酒精含量測試檢定，測得
    受處分人吐氣所含酒精成份高達每公升0.30毫克，以受處分人有違反道路交通管
    理處罰條例第三十五條第一項第一款規定之行為而當場掣單舉發。丙○○竟拒絕
    簽收違規舉發通知單，經乙○○○○在舉發通知單載明其事由，依「違反道路交
    通管理事件統一裁罰標準及處理細則」第十一條第一項第一款規定，視為已收受
    該違規舉發通知單，並由員警告知受處分人應於八十八年十一月十一日前自行到
    案。嗣受處分人於應到案日期前( 八十八年十月十八日 )向原處分機關申訴，原
    處分機關請舉發單位調查結果，仍認受處分人有前揭違規行為，原處分機關乃依
    道路交通管理處罰條例第三十五條第一項第一款及道路交通管理事件統一裁罰標
    準及處理細則第四十四條第一項之規定於八十八年十一月廿五日逕行裁處罰鍰新
    臺幣一萬二千元及吊扣其駕駛執照六個月。
三、訊據受處分人固不否認其於前揭時地飲酒後坐在該輛車牌DJE-992 號輕型機器腳
    踏車上為警攔停之事實，惟矢口否認其有違反道路交通管理處罰條例規定之行為
    ，辯稱略以「本人當晚與友人甲○○會餐後，由甲○○以計程車送至臺北縣中和
    防汛道前揭運動公園旁之本人機車停放處後，甲○○旋即離去。本人在機車上休
    息三分鐘左右，先後有二位員警( 即李志祥、楊勝雄 )前來檢查證件，並稱本人
    未通過酒精測試而要開單，但本人尚未發動引擎亦未打開機車大鎖，所以本人要
    求警員摸摸機車引擎溫度是否溫熱，但遭拒絕，本人即拒絕在舉發單上簽名」云
    云。經查：證人( 舉發員警 )楊勝雄於八十九年三月廿九日本院調查時，以具結
    擔保其供述之真實性後證稱「當時我們在執行路檢勤務，受處分人獨自駕駛該輛
    車牌DJE-992 號輕型機器腳踏車，從土城往中和方向駛來，在錦和運動公園旁，
    適有一輛垃圾車自其左側通過後，就沒有看到受處分人及其駕駛之機車，我與同
    僚李志祥覺得奇怪，即一同前往查看，見受處分人低著頭趴在機車上，我們叫醒
    他，聞到他有酒味，問他剛才是否有騎機車過來？他說有，是看到我們在路檢才
    停在路邊休息，我們就對他進行酒測」等情綦詳，載明筆錄在卷可稽。受處分人
    於前揭時地經警檢測吐氣所含酒精成份達公升0.30毫克，亦有酒精測試成果表影
    本一紙在卷可稽。受處分人要求通知到庭作證之友人甲○○於員警攔停當時既未
    在場，且又與證人乙○○○○親眼所見「受處分人獨自駕駛機車前駛」之證述不
    符，縱然到庭作證，其證詞亦難免偏頗。本認即無再予通知到庭必要。況查證人
    楊勝雄為原處分機關所認定受處分人有前開違規行為之原證人，其並到庭在本院
    法官面前以言詞供述本件訴訟上之待證事實( 即受處分人有前開駕車酒精濃度過
    量之違規事實 )，則由其上開供述以觀，已足使本院得有原處分機關所認定受處
    分人有於前揭駕車酒精濃度過量之事實為真實之百分之百確信，且於本件卷存證
    據資料內並無任何積極證據足以證明楊勝雄上開供述係屬虛偽，亦無有足以令人
    顯信楊勝雄之供述為不可採之品性證據或前科證據存在，本院自不得僅以證人楊
    勝雄為本件開單告發受處分人之員警而全盤抹煞其在訴訟上所具有之原證人資格
    ，而受處分人對前開證人之供述並無法舉出或請本院調查任何對其有利之證據資
    料，以使本院對證人所供述受處分人違規之事實產生任何合理之懷疑，且交通警
    察掣單舉發違反道路交通管理處罰條例所列之違規事實，本質上為行政處分，係
    公務員基於職務上之權力，依法就特定之具體事件所為之具公法上效果之單方面
    行政行為，基於公務員為公法上行為具有公信力之原則，該行政行為當可被推定
    為真正，其據以依法處分之事實認定亦為正確無誤，從而本件受處分人既未能提
    出證據以資證明其確無違規行為，僅空言否認其未酒精濃度過量駕駛機車云云，
    所為辯解尚難遽予採信，本件事證明確，受處分人之違規行為堪以認定。本件異
    議雖無理由。惟查受處分人於八十八年十月十八日( 即本件違規舉發通知單所載
    應到案日期「八十八年十一月十一日」前 )向原處分機關提出申訴，有申訴狀影
    本一紙在卷可稽。是原處分機關遽依道路交通管理事件統一裁罰標準及處理細則
    第四十四條第一項規定裁處最高額罰鍰新臺幣一萬二千元，即有未洽。本件異議
    意旨雖未論及，惟原處分既有前揭可議，即無由維持而應由本院予以撤銷，另依
    道路交通管理處罰條例第三十五條第一項第一款裁處罰鍰新臺幣六千元及吊扣其
    駕駛執照六個月。
據上論斷，應依道路交通案件處理辦法第二十條前段，裁定如主文。
中      華      民      國    八  十  九    年     六     月    十七    日
                          臺灣臺北地方法院交通法庭
                                  法  官  鍾    華
右正本證明與原本無異。
如不服本裁定，應於裁定送達後五日內向本院提出抗告狀。
                                  書記官  黃 繡 琴
中      華      民      國    八  十  九    年     六     月    十七    日


司法院資訊處製作；財團法人民間司法改革基金會備份。
